【裁判字號】    97,抗,221
【裁判日期】    970827
【裁判案由】    聲明異議
【裁判全文】
臺灣高等法院高雄分院民事裁定           97年度抗字第221號
抗  告  人  甲○○
上列抗告人與相對人中國信託商業銀行股份有限公司等間拍賣抵
押物強制執行聲明異議事件，對於中華民國97年7 月4 日臺灣高
雄地方法院97年度審聲字第309 號第一審裁定，提起抗告，本院
裁定如下：
    主  文
抗告駁回。
抗告程序費用由抗告人負擔。
    理  由
一、本件相對人中國信託商業銀行股份有限公司（以下稱中國信
    託銀行）持原法院96年度拍字第2126號民事裁定，聲請原法
    院民事執行處拍賣相對人即債務人乙○○所有坐落高雄市○
    ○區○○段262 地號建地及地上建物門牌高雄市○○○○路
    66 號4樓之2 建物全部（以下稱系爭土地及房屋）。經執行
    法院定於97年3 月18日第一次拍賣，拍賣底價新台幣（下同
    ）5,750,000 元，並於拍賣公告記載抗告人於查封時陳報有
    租賃情事，拍定不點交等詞。第一次拍賣無人應買。執行法
    院於97年3 月25日發執行命令將系爭土地及房屋之租賃權予
    以除去。抗告人不服聲明異議，執行法院司法事務官於97年
    4 月16日裁定駁回異議，抗告人不服對之聲明異議，原法院
    予以駁回，抗告人不服，抗告到院。以上事實，業經本院卷
    查明確，洵屬無訛。
二、抗告意旨略以：抗告人與債務人就系爭土地及房屋之租賃，
    有簡式契約及正式房屋契約，在原法院提出簡式契約。茲提
    出正式契約乙件。抗告人與債務人之租賃，債務人授權可追
    溯至94年1 月24日，故抗告人於94年1 月25日，藉債務人之
    口頭授意，委任愛筑公司進行裝潢。故租賃契約實際係94年
    1 月25日之前，只是補訂契約在行為之後。而本件租賃在抵
    押權設定之94年2 月2 日之前明顯。原裁定不當，請求予以
    廢棄云云。並舉證人楊捷、蔣蓉華，提出書證房屋租賃契約
    書影本乙件，楊捷在場證明書乙件為證。
三、按不動產所有人設定抵押權後，於同一不動產上，得設定地
    上權或其他以使用收益為目的之物權，或成立租賃關係。但
    其抵押權不因此而受影響。前項情形，抵押權人實行抵押權
    受有影響者，法院得除去該權利或終止該租賃關係後拍賣之
    。民法第866 條第1 、2 項分別定有明文。又不動產所有人
    設定抵押權後，如與第三人訂立租賃契約而致抵押物之價金
    有所影響，該租賃契約對於抵押權人不生效力，抵押權人因
    屆期未受清償，聲請拍賣抵押物時，執行法院自可依法以無
    租賃狀態逕予執行（司法院院字第1446號解釋參照）。而所
    謂抵押權受影響者，指因租賃權之存在，致抵押權無從實現
    ，或抵押物之價值減少，造成抵押債權不能獲得滿足等情形
    而言。
四、本件債務人於94年2 月2 日以系爭土地及房屋設定登記最高
    限額抵押權與債權人，並向債權人借款2,000,000元、4,150
    ,000 元 、20,000元。本件執行，第一次拍賣底價為5,750,
    000 元，無人應買。則租賃權存在，對抵押權影響甚明。揆
    之前開說明，執行法院將租賃權除去，並無不合。茲爭執者
    ，乃抗告人主張其租賃權成立於94年2 月2 日抵押權設定登
    記之前乙節。經查：
    1.本件抗告人於執行查封96年11月15日，第一次當場表示對
      執行標的有租賃權，94年間向債務人承租，租金1.8 萬元
      。後因債務人有向伊借款，所以目前以租金抵償債款，租
      賃契約再向法院陳報云云。
    2.抗告人旋於96年11月23日向執行法院陳報「借據暨房屋租
      賃契約書」、本票、存入憑條等。經核契約書上記載訂約
      日為94年2 月2 日，並無租金之記載。存入憑條上記載日
      期為94年12月16日、94年7 月18日、96年8 月10日，戶名
      為乙○○，備註欄載甲○○。依其形式上之記載，係存入
      憑條所載日抗告人借款存入債務人戶戶中，並無如何抵租
      金之約定，而租賃契約最重要之事項為租金，乃竟全無記
      載，可見，94年2 月2 日之租約與抗告人在查封日之陳述
      不符，顯難採信。
    3.抗告人於抗告本院後提出「房屋租賃契約書」乙件，記載
      訂約日為94年2 月2 日，記載租金為每月壹萬捌仟元。並
      記載：「94年1 月24日簽定租賃契約（每月租金兩萬元）
      無效，雙方權利義務以本式契約為準等文字。其所提「房
      屋租賃契約書」與抗告人於96年11月23日所提「借據暨房
      屋租賃契約書」記載不同。且抗告人於查封日未陳明有兩
      份租賃契約，遲至本院抗告程序中始提出記載完整之房屋
      租賃契約書，已足令人懷疑，況查該房屋租賃契約書上記
      載：「94年1 月24日簽定租賃契約（每月租金兩萬元）無
      效，雙方權利義務以本式契約為準」等詞，其所載「簽定
      」租賃契約，核與抗告人抗告狀曰「口頭授意」之陳述不
      符，而「每月租金兩萬元」，亦與抗告人於查封日所陳1.
      8 萬元不符。
    4.查強制執行乃屬非訟事件，其中爭執僅以非訟之形式裁斷
      之，依上所述本件抗告人所提之兩件租賃契約書，係於查
      封日後，為主張租賃權而臨訟撰擬之作，顯無可採。則抗
      告人於查封日主張之租賃權成立於94年2 月2 日即抵押權
      登記日，甚或於94年1 月24日，均無可信。則抗告人主張
      租賃權成立於抵押權登記日前之事實無可採。至於抗告人
      主張所裝潢乙節，僅提報價單，乃裝潢報價之事。難認與
      租賃權有關。所提在場證明書及請求傳喚證人，均無動搖
      上開認定，並為明。
五、茲查抗告人無從證明其擁有在抵押權登記前成立之租賃權，
    其租賃權存在對抵押權又顯有影響，則執行法院予以除去，
    應屬合法。
六、本件應予注意者乃司法事務官依現行強制執行法第3 條第2
    項規定，得辦理除拘提、管收以外之法官辦理事項。惟司法
    審判，依法院組織法第3 條規定，僅得由法官行之，因此，
    解釋上，司法事務官僅能辦理強制執行法規定有關執行程序
    之事項，對於有裁判性質之事項，則不得為之。本件執行案
    件，有關除去租賃權之事項，乃強制執行之方法，亦屬現行
    民事訴訟法第240 條之4 規定之處分，司法事務官當然得而
    為之，至於利害關係人對於該處分聲明異議，就該異議事項
    之裁奪，即屬裁判事項，司法事務官即不得為之。本件聲明
    異議，司法事務官於97年4 月16日以裁定駁回抗告人之異議
    ，顯已逾越其職掌。對於此逾越職掌之裁定，原法院未予糾
    正，顯有不合。
七、惟查本件原裁定未糾正司法事務官之裁定，雖有不合。然司
    法事務官除去租賃權之處分，於法則屬正確。則原裁定駁回
    抗告人之異議，其結果並無不合，原裁定，仍應予以維持。
    抗告意旨，求為廢棄，為無理由，應予駁回。
據上論結，本件抗告為無理由，爰依強制執行法第30條之1 ，民
事訴訟法第495 條之1 第1 項、第449 條、第95條、第78條，裁
定如主文。
中    華    民    國    97    年    8     月    27    日
                              民事第一庭
                                  審判長法官  尤三謀
                                  法      官  林健彥
                                  法      官  謝肅珍
以上正本證明與原本無異。
如不服本裁定應於送達後10日內向本院提出再抗告狀 (並按他造
當事人之人數附繕本)， 並繳納再抗告費新臺幣1,000 元。再為
抗告應以適用法規顯有錯誤為理由，並經本院之許可，該許可以
原裁定所涉及之法律見解具有原則上之重要性者為限，並委任律
師為代理人。
抗告人之配偶、三親等內之血親、二親等內之姻親，或抗告人為
法人、中央或地方機關時，其所屬專任人員具有律師資格並經法
院認適當者，亦得為第三審代理人。抗告人或其法定代理人具有
律師資格者及前項情形，應於提起抗告或委任時釋明之。
中    華    民    國    97    年    8     月    28    日
                                  書  記  官  林吉輝
                                                    WQ


司法院資訊處製作；財團法人民間司法改革基金會備份。
